【裁判字號】    88,易,3168
【裁判日期】    890221
【裁判案由】    竊盜
【裁判全文】
臺灣臺北地方法院刑事判決                        八十八年度易字第三一六八號
    公  訴  人  臺灣臺北地方法院檢察署檢察官
    被      告  丁○○
    選任辯護人  陳雲生律師
右列被告因竊盜案件，經檢察官聲請簡易判決處刑（聲請案號：八十八年度偵字第二
○四三一號），本院認不宜以簡易判決處刑，改依通常程序判決如左：
    主  文
丁○○共同攜帶凶器竊盜，處有期徒刑柒月，緩刑參年，緩刑期內付保護管束。
萬能鑰匙壹支、釣竿壹支、無線電壹台、手套壹雙均沒收
    事  實
一、丁○○與綽號「西瓜」已成年之乙○○（未經起訴），共同意圖為自己不法之所
    有，持萬能鑰匙一支、客觀上可供凶器使用之釣竿一支、手套一雙及無線電一台
    ，於八十八年九月二日夜間十一時三十分許，至文山區○○路土地公廟，由丁○○把風，乙○○以萬能鑰匙開啟鐵門下手竊取甲○○○置於廟內之三瓶洋酒及掛
    於廟內神像上之金牌五面得手，又於翌日凌晨一時許，二人復至萬壽路八九號，
    由乙○○以萬能鑰匙一支欲打開戊○○住宅鐵門時（此部分詳後敘），適戊○○
    聽見異響開門察覺，乙○○見狀隨即逃逸，丁○○亦隨之逸走，嗣於凌晨一時三
    十分許在臺北市○○區○○路二段八四號前為警盤查逮捕，並扣得無線電一台、
    手套一雙。
二、案經臺北市政府警察局文山第一分局移送臺灣臺北地方法院檢察署檢察官偵查起
    訴。
    理  由
一、訊據被告矢口否認有何竊盜之犯行，辯稱：「西瓜」（即乙○○）要求伊開車送
    他上山去找朋友，「西瓜」（從廟中）出來時就拿三瓶洋酒，伊就幫他拿，未見
    到金牌，見「西瓜」掏口袋，找了朋友也不走，伊覺得很奇怪，就把酒放在地上
    欲回車上，之後廖就出來追著一個人打，未見「西瓜」在作什麼云云。經查：被
    告於偵查中稱（檢察官問：八十八年九月二日與綽號西瓜者偷了北市○○路土地
    公廟的三瓶洋酒及金牌，另在九月三日凌晨以鑰匙打開萬壽路八九號為屋主查覺
    ？）：「西瓜在開，我叫他不要開，酒是西瓜叫我幫他提，金牌我不曉得，是他
    進去的」等語；至證人丙○○雖證稱：前一天被告與伊約好去丁○○家．．．之
    後到丁○○家中與他父親喝酒，丁○○也在旁，約九時許，丁○○要載伊回家時
    ，黃的朋友打電話來，要丁○○到東湖載他朋友，載到木柵指南方向，到指南山
    下之麵店等，等很久，半小時後伊就打電話予丁○○，丁○○未回電，就叫車回
    家，他的朋友好像叫「西瓜」云云，然查：證人戊○○於審理中證稱：伊從家中
    出來時，被告丁○○是面對著伊，與伊距離約二、三公尺等語，顯見被告當時尚
    未有離開之舉動，被告丁○○稱伊把酒放在地上欲回車上，之後見廖出來追著人
    打云云即與證人戊○○所指述不符，難以採信，顯見被告當時未有離去之意；又
    被告丁○○既僅欲送乙○○上山找朋友，又何以與乙○○至土地公廟，且一去多
    時，置其友丙○○於不顧，被告丁○○於警訊時僅供承係西瓜者與之同行，對於
    綽號西瓜者不知其姓名年籍，至審理中才突然想起，則依其所述，應認與西瓜者
    並不熟稔，被告丁○○若僅送不熟之朋友乙○○上山找朋友，並將其摯友丙○○
    置於山下等待，則理應急於送乙○○上山後，馬上回山下找丙○○，卻在山上耽
    擱多時，且與乙○○至山上廟中，拿著來歷不明之洋酒至他人門口，看著乙○○
    以萬能鑰匙開啟他人大門，耽費時間甚久，是證人丙○○所證縱認屬實，亦僅能
    證明被告丁○○係與綽號「西瓜」者二人上山，伊在山下等待等情，對於上山後
    之情形則無法證明，尚難以為被告丁○○有利之認定，辯護人雖以乙○○竊盜非
    被告丁○○所預見未有犯意聯絡及行為分擔，又縱如警訊所言乙○○偷竊時，被
    告丁○○要其不要偷，許置之不理，並於偷得洋酒後要被告幫其提酒，僅事後幫
    助又他人實施犯罪之際，僅消極不加阻止，無助成犯罪之意，及便利其實施犯罪
    之行為者，不能論以從犯等語置辯，然況犯意之聯絡僅需共犯對於該犯罪事實有
    所認知，並有共同為之之意為已足，非必有詳細計畫，縱二人偶至該土地公廟見
    有機可乘而共同為之亦屬之；如前所述，被告既與乙○○一同至該土地公廟，對
    乙○○以萬能鑰匙開啟鐵門門鎖，嗣後並為之攜帶所竊贓物，豈能諉為不知其事
    ？足認被告二人就竊盜之犯意聯絡及行為分擔灼然至明，所辯亦無足採。此外，
    復有贓物認領保管單、失竊報告等在卷可佐，被告所辯，無非卸責之詞，不足採
    信，本件事證明確，被告犯行堪以認定。
二、按刑法第三百二十一條第一項第三款之帶兇器，乃指行為人帶兇器有行兇之
    可能，客觀上具有危險性，至其主觀上有無持以行兇或反抗之意思，尚非所問。
    竊盜帶起子、鉗子，雖係供行竊之工具，然如客觀上足對人之身體、生命構成
    威脅，仍應成立帶兇器竊盜罪。本件被告丁○○於竊盜時所持用之釣竿，被告
    雖稱係防蛇之用，既足以防蛇，亦足以傷害人之身體，在客觀上自屬具有危險性
    之兇器，被告持之行竊，核其所為，係犯刑法第三百二十一條第一項第三款之攜
    帶兇器竊盜罪，被告與乙○○間有犯意聯絡及行為分擔，為共同正犯，爰審酌被
    告之犯罪動機、目的、手段、所竊取之財物價值、犯罪後否認犯行等一切情狀，
    量處如主文所示之刑。末查被告前未曾受任何有期徒刑以上刑之宣告，此有臺灣
    高等法院檢察署刑案紀錄簡覆表一紙附卷可憑，其經此偵查審判經過，自當知所
    惕勉而無虞再犯，本院綜核各情認上開刑之宣告，已足策其自新，因認所宣告之
    刑，以暫不執行為適當，併諭知緩刑三年以啟自新。惟為確實使其有正確之法律
    觀念並提供必要之協助及督促，爰併依法宣告緩刑期內付保護管束，俾由地方法
    院檢察署之觀護人予以適當之督促，並發揮附條件緩刑制度之立意。萬能鑰匙壹
    支為乙○○所有，並與被告共同供犯罪所用之物；釣竿一支、手套一雙、無線電
    一台為被告所有供犯罪所用之物，釣竿、萬能鑰匙雖未扣案，惟不能證明業已滅
    失，均應依刑法第三十八條第一項第二款沒收之。至扣案如附表之其他工具（扣
    除無線電、手套）係被告置於所駕駛之小客車內而為警查獲，另起訴書所指之鐵
    撬，經本院訊之證人戊○○亦證稱當時僅見被告持一釣竿，當場亦未見鐵撬，並
    無證據足以證明被告以上開工具行竊，爰不為沒收之諭知。
三、公訴意旨另以：被告丁○○與綽號「西瓜」者共同意圖為自己不法之所有，持用
    萬能鑰匙、客觀上具有危險性之鐵橇、無線電及手套等如附表所示工具，於八十
    八年九月三日凌晨一時許在臺北市○○區○○路八九號，由「西瓜」以萬能鑰匙
    欲打開戊○○住家鐵門時，為戊○○所發現，「西瓜」趁機逃逸，丁○○因未及
    逃逸為警在其身上查獲呈現開機狀態之無線電話及手套、並在丁○○所駕駛之Ａ
    Ｇ－九六二七號自用小客車起獲如附表所示之工具，因認被告丁○○涉犯刑法第
    三百二十一條第一項第一款、第三款、第二項之攜帶兇器夜間侵入住宅竊盜未遂
    罪嫌。
四、按犯罪行為在客觀上必須已著手實行，使其行為達到業已開始實行之階段，始有
    成立未遂犯之可能，若行為人尚未開始著手實行，即無成立未遂犯之餘地；竊盜
    之著手，必行為人業已開始搜尋其所竊取之物或已著手實行破壞他人對其財物之
    支配力的行為之程度，始得認定已著手於竊盜犯行。經查：本件訊之證人戊○○
    證稱：當天晚上十二時許，聽見敲打之聲音，下樓查看，其中一人（指乙○○）
    探頭進來看見伊拔腿就跑，被告丁○○拿一根釣竿站在旁邊，伊問丁○○，丁○○說「我不是」，伊說：「你不是為何會在這邊」，丁○○就丟掉釣竿跑掉．．
    ．等語，是依證人戊○○所述內容觀之，當時綽號「西瓜」之乙○○尚在開啟戊○○家中大門，未進入證人戊○○住宅，則乙○○、丁○○等人之行為尚未開始
    竊盜行為之實行，至多僅能認為開始於侵入住宅之著手，而刑法第三百二十一條
    第一項各款情形，為竊盜犯之加重條件，著手於該加重條件行為而未著手於搜取
    財物，仍不能以該條之竊盜未遂論，另開啟他人住處大門，雖可認係竊盜之預備
    行為，然預備竊盜非刑法所處罰，自難課以被告刑罰。再刑法三百零六條對於侵
    入住居罪亦無處罰未遂之規定，則自難以侵入住宅未遂相繩。依上所述，被告丁○○上開行為，為法所不罰，此外復查無其他積極證據足認被告丁○○有何公訴
    人所指之犯行，本應諭知被告無罪之判決，然公訴人認被告丁○○此部分犯行與
    前開有罪部分之犯行，係屬連續犯之裁判上一罪關係，爰不另為被告丁○○無罪
    之諭知。
據上論斷，應依刑事訴訟法第二百九十九條第一項前段，刑法第二十八條、第三百二
十一條第一項三款、第三十八條第一項第二款，第七十四條第一款、第九十三條，判
決如主文。
本案經檢察官李媛媛到庭執行職務
中      華      民      國    八十九      年    二      月    二十一    日
                                      臺灣臺北地方法院刑事第三庭
                                          法  官  蔡  政  哲
右正本證明與原本無異。
如不服本判決，應於判決送達後十日內，向本院提出上訴狀。
                                          書記官  張  世  輝
中      華      民      國    八十九      年    二      月    二十二    日
附錄本案論罪科刑法條全文
刑法第三百二十一條第一項第三款


司法院資訊處製作；財團法人民間司法改革基金會備份。
